【裁判字號】    88,訴,1280
【裁判日期】    890306
【裁判案由】    撤銷贈與行為等
【裁判全文】
臺灣高雄地方法院民事判決  八十八年度訴字第一二八○號
    原      告  高雄區中小企業銀行股份有限公司
                              .
    法定代理人  丙○○      住.
    訴訟代理人  丁○○      住.
                蕭仁瑞      住.
    被      告  甲○○      住.
                乙○○      住.
    右二人共同
    訴訟代理人  孫志鴻律師
右當事人間撤銷贈與行為等事件，本院判決如左：
    主    文
被告間就坐落高雄市○鎮區○○段三小段第一一三三地號土地及其上建號同段第九０
四號、門牌號碼為高雄市前鎮區○○○街四六三號之建物，於民國八十八年一月二十
六日所為之贈與行為應予撤銷。
被告乙○○應將前項土地及建物以夫妻贈與為登記原因、民國八十八年二月一日登記
、登記次序均為０００二、權利範圍均為全部之所有權登記，予以塗銷。
訴訟費用由被告負擔。
    事    實
甲、原告方面：
一、聲明：如主文所示。
二、陳述：
（一）緣訴外人圓周企業股份有限公司（以下簡稱圓周公司）於民國八十七年四月二
      十日以被告甲○○為連帶保證人，與原告訂立總金額為新臺幣（下同）四百萬
      元之消費借貸契約，約定借款期間自同日起至八十八年四月二十日止，利息按
      原告銀行基本放款利率加碼年息百分之０˙一五計算，並隨原告銀行基本放款
      利率調整而調整，於每月二十日支付，到期即將借款本金及利息以及應付之一
      切款項一併清償，如借款人（即圓周公司）在借款期間內未按月付息經原告通
      知未妥善處理，借款人及連帶保證人均承認該借款之償還喪失其期限利益。
（二）詎圓周公司自八十八年二月二十日起未依約繳納利息，其債務視為全部到期，
      被告甲○○應與圓周公司連帶清償該筆借款，然被告甲○○竟於同年一月二十
      六日將名下唯一不動產房地贈與其配偶即被告乙○○，並於同年二月一日辦妥
      所有權移轉登記，被告間無償贈與暨所有權移轉行為顯有害原告之債權，爰依
      民法第二百四十四條之規定，訴請撤銷被告二人間贈與暨所有權移轉行為，並
      塗銷該所有權移轉登記。
（三）被告甲○○除本件土地與房屋外，財產僅餘投資南亞塑膠工業股份有限公司（
      以下簡稱南亞塑膠公司）價值八十五萬零二十元之股份、投資百樂食品廠價值
      三百萬元之股份、投資投資圓周公司價值三十五萬元之股份，然除南亞塑膠公
      司外，百樂食品廠及圓周公司均已停止營業，其股份已無任何價值，故被告甲
      ○○之財產確已不足清償原告之債權。
三、證據：提出借據、放款帳、土地與建物登記謄本、國稅局歸戶財產查詢清單、照
    片，並聲請勘驗百樂食品廠、圓周公司。
乙、被告方面：
    本件被告未於最後言詞辯論期日到場，據其於前期日及書狀所為之聲明及陳述如
    左：
一、聲明：駁回原告之訴及假執行之聲請，如受不利益判決，願供擔保請准免為假執
    行。
二、陳述：
（一）被告甲○○雖擔任圓周公司該筆四百萬元債務之連帶保證人，惟被告間贈與及
      所有權移轉行為皆在主債務人圓周公司週轉不靈前，且事前並未接獲原告之通
      知或催告，並不知主債務人已無法依約清償，
（二）法律並無禁止保證人處分財產之規定，更不因保證人處分財產，即認定有侵害
      債權之行為。
三、證據：提出本院八十八年度訴字第六五二號民事判決。
    理    由
甲、程序部分：
    本件被告均未於最後言詞辯論期日到場，亦無民事訴訟法第三百八十六條所列各
    款情形，爰准原告之聲請，由其一造辯論而為判決。
乙、實體部分：
一、本件原告主張緣訴外人圓周公司於八十七年四月二十日以被告甲○○為連帶保證
    人，與原告訂立總金額為四百萬元之消費借貸契約，約定借款期間自同日起至八
    十八年四月二十日止，利息按原告銀行基本放款利率加碼年息百分之０˙一五計
    算，並隨原告銀行基本放款利率調整而調整，於每月二十日支付，到期即將借款
    本金及利息以及應付之一切款項一併清償，如借款人（即圓周公司）在借款期間
    內未按月付息經原告通知未妥善處理，借款人及連帶保證人均承認該借款之償還
    喪失其期限利益，詎圓周公司自八十八年二月二十日起未依約繳納利息，其債務
    視為全部到期，被告甲○○應與圓周公司連帶清償該筆借款，然被告甲○○於同
    年一月二十六日將名下唯一不動產房地贈與其配偶即被告乙○○，並於同年二月
    一日辦妥所有權移轉登記；被告甲○○除本件土地與房屋外，財產僅餘投資南亞
    塑膠公司價值八十五萬零二十元之股份、投資百樂食品廠價值三百萬元之股份、
    投資投資圓周公司價值三十五萬元之股份，然百樂食品廠及圓周公司均已停止營
    業，其股份已無任何價值，故被告甲○○之財產確已不足清償原告之債權，被告
    間贈與暨所有權移轉行為顯有害於原告之債權，爰依民法第二百四十四條之規定
    ，訴請撤銷被告二人間贈與暨所有權移轉行為，並塗銷該所有權移轉登記。
    被告則以被告甲○○雖擔任圓周公司該筆四百萬元債務之連帶保證人，惟被告間
    贈與及所有權移轉行為皆在主債務人圓周公司週轉不靈前，且事前並未接獲原告
    之通知或催告，並不知主債務人已無法依約清償，且法律並無禁止保證人處分財
    產之規定，更不因保證人處分財產，即認定有侵害債權之行為等語，資為抗辯。
二、原告主張訴外人圓周公司於八十七年四月二十日以被告甲○○為連帶保證人，與
    原告訂立總金額為四百萬元之消費借貸契約，約定借款期間自同日起至八十八年
    四月二十日止，利息按原告銀行基本放款利率加碼年息百分之０˙一五計算，並
    隨原告銀行基本放款利率調整而調整，於每月二十日支付，到期即將借款本金及
    利息以及應付之一切款項一併清償，如借款人（即圓周公司）在借款期間內未按
    月付息經原告通知未妥善處理，借款人及連帶保證人均承認該借款之償還喪失其
    期限利益，詎圓周公司自八十八年二月二十日起未依約繳納利息，其債務視為全
    部到期，被告甲○○應與圓周公司連帶清償該筆借款，然被告甲○○於同年一月
    二十六日將名下唯一不動產房地贈與其配偶即被告乙○○，並於同年二月一日辦
    妥所有權移轉登記，被告甲○○除本件土地與房屋外，財產僅餘投資南亞塑膠公
    司價值八十五萬零二十元之股份、投資百樂食品廠價值三百萬元之股份、投資投
    資圓周公司價值三十五萬元之股份，然百樂食品廠及圓周公司均已停止營業，其
    股份已無任何價值之事實，業據提出借據、放款帳、土地與建物登記謄本、國稅
    局歸戶財產查詢清單、照片為證，核屬相符，復為被告所不爭，應堪信為真實。
三、原告並主張被告之行為有害於原告之債權，則為被告所否認，被告辯稱：贈與及
    所有權移轉行為皆在主債務人圓周公司週轉不靈前，且事前並未接獲原告之通知
    或催告，並不知主債務人已無法依約清償，且法律並無禁止保證人處分財產之規
    定，更不因保證人處分財產，即認定有侵害債權之行為等語，並提出本院八十八
    年度訴字第六五二號民事判決。則兩造爭執之點厥為：本件被告間贈與暨所有權
    移轉該房地之行為，是否有害原告之債權？
（一）按保證債務之所謂連帶，係指保證人與主債務人負同一債務，對於債權人各負
      全部給付之責任者而言，最高法院四十五年臺上字第一四二六號著有判例可資
      參照，故連帶保證人與主債務人負同一債務，對於債權人各負全部給付之責，
      其與主債務人間之關係實與連帶債務人彼此間關係並無二致，債權人依民法第
      二百七十三條第一項之規定，得對於債務人中之一人或數人或其全體，同時或
      先後請求全部或一部之給付，是債權人既得對連帶保證人請求清償全部之債務
      ，連帶保證人之資力倘不足以清償全部債務，復將其不動產贈與他人，致有侵
      害債權人之債權，債權人即得依民法第二百四十四條之規定請求撤銷，合先敘
      明。
（二）本件被告為本件贈與暨所有權移轉行為時，被告甲○○之財產除本件房屋及土
      地外，僅有投資南亞塑膠公司價值八十五萬零二十元之股份、投資百樂食品廠
      價值三百萬元之股份、投資投資圓周公司價值三十五萬元之股份，然百樂食品
      廠及圓周公司均已停止營業，其股份已無任何價值，此有國稅局歸戶財產查詢
      清單、照片附卷可稽，就被告甲○○之財產數額，並與被告所提本院八十八年
      度訴字第六五二號民事判決所載相符，且為被告所不爭執，亦堪信為真實。被
      告既未提出任何證據證實被告甲○○尚有其他財產，復未爭執百樂食品廠、圓
      周公司已停止營業，其股份已無任何價值一節，則被告甲○○除本件房屋及土
      地外，僅餘約八十五萬零二十元之財產，顯不足清償原告四百萬元之債務，是
      被告甲○○已因贈與行為陷於資產低於負債之無資力狀態，其贈與行為自屬有
      害於原告之債權。
四、從而，被告間不動產房地贈與行為確有害原告之債權，原告依民法第二百四十四
    條之規定，請求撤銷兩造間不動產贈與暨所有權移轉行為，並塗銷該不動產房地
    之移轉登記，洵屬有據，應予准許。
五、據上論結，本件原告之訴為有理由，依民事訴訟法第三百八十五條第一項前段、
    第八十五條第一項判決如主文。
中      華      民      國    八十九    年      三      月      六      日
                              臺灣高雄地方法院民事第二庭
~B法      官  洪文慧
右為正本係照原本作成。
如不服本判決，應於送達後廿日內，向本院提出上訴狀並表明上訴理由，如於本判
決宣示後送達前提起上訴者，應於判決送達後十日內補提上訴理由書（須附繕本）。
中      華      民      國    八十九    年      三      月      六      日
~B法院書記官  黃玉珠


司法院資訊處製作；財團法人民間司法改革基金會備份。
